ACORDAO-COMPLETO-2358501

ACÓRDÃO 2017/2019 ATA 33/2019 - PLENÁRIO

VISTOS, relatados e discutidos estes autos de embargos de declaração opostos por Flávio Decat de Moura contra o Acórdão 1218/2019-TCU-Plenário;
ACORDAM os Ministros do Tribunal de Contas da União, reunidos em sessão do Plenário, diante das razões expostas pelo relator, em:
9.1. conhecer dos embargos, para, no mérito, rejeitá-los;
9.2. dar ciência deste acórdão ao recorrente e aos demais interessados.

Embargos de declaração interposto contra decisão que negou provimento ao embargante, mantendo a responsabilização quanto à realização de promoções funcionais em desacordo com o plano de carreiras de empregados da Amazonas Distribuidora de Energia S.A. (AmE), em sede de processo de representação.

Amazonas Distribuidora de Energia S.A..

3. Interessados/Responsáveis/Recorrentes:
3.1. Responsável: Flávio Decat de Moura (XXX.681.116-XX)
3.2. Recorrente: Flávio Decat de Moura (XXX.681.116-XX).

13.1. Ministros presentes: José Mucio Monteiro (Presidente), Walton Alencar Rodrigues (Relator), Raimundo Carreiro, Ana Arraes, Bruno Dantas e Vital do Rêgo.
13.2. Ministros-Substitutos convocados: Augusto Sherman Cavalcanti e André Luís de Carvalho.
13.3. Ministro-Substituto presente: Weder de Oliveira.

ACORDAO-COMPLETO-2518260

Acórdão de Relação 109/2022 - Plenário

Acórdão de Relação

ACORDAO-COMPLETO-2383926

Acórdão de Relação 2755/2019 - Plenário

WALTON ALENCAR RODRIGUES

Ministro Walton Alencar Rodrigues.

Trata-se de embargos de declaração opostos por Flávio Decat de Moura contra o Acórdão 1218/2019-TCU-Plenário, cujo inteiro teor transcrevo a seguir:
"VISTOS, relatados e discutidos estes autos de pedido de reexame interposto por Flávio Decat de Moura contra o Acórdão 774/2018-TCU-Plenário,
ACORDAM os Ministros do Tribunal de Contas da União, reunidos em sessão Plenária, diante das razões expostas pelo relator, em:
9.1. conhecer do recurso interposto por Flávio Decat de Moura, para, no mérito, negar-lhe provimento autorizando, entretanto, o parcelamento da multa devida em até trinta e seis parcelas, com fundamento no art. 217 do RI/TCU;
9.2. dar ciência deste acórdão aos demais interessados. "
Irresignado, o embargante defende que houve omissões no Acórdão 1218/2019-TCU-Plenário, que negou provimento ao pedido de reexame por ele apresentado, mantendo sua responsabilização em decorrência de ter concedido promoções funcionais em desacordo com o plano de carreira da Amazonas Distribuidora de Energia (AmE) .
Segundo ele, o acórdão embargado desconsiderou que o Relator a quo, E. Ministro José Múcio Monteiro, registrou que "a progressão funcional autorizada por Flávio Decat de Moura caracterizou antecipação de um direito, com o objetivo de motivar e valorizar os funcionários da entidade, sem que houvesse benefício próprio. Além disso, não houve conluio nem foi averiguada fraude."
Sendo assim, não houve comprovação de irregularidade extrema, dolo ou má-fé praticado pelo Embargante e que justifique a aplicação de multa, principalmente no valor tão elevado.
Alega ainda que foram desconsideradas as informações sobre a sentença proferida em reclamatória trabalhista, de que o ato praticado pelo Embargante ocorreu dentro das prerrogativas inerentes à autoridade administrativa máxima e praticadas no exercício do poder diretivo da empresa, em conformidade com os princípios da legalidade, moralidade e impessoalidade, observado o regramento vigente.
Diante de tais elementos, requer a revisão do acórdão embargado.

8.1. Décio Flávio Gonçalves Torres Freire (12170/OAB-AL) e outros.

Não atuou.

EMBARGOS DE DECLARAÇÃO EM REPRESENTAÇÃO. PROMOÇÕES EM DESACORDO COM O PLANO DE CARREIRAS. PROCEDÊNCIA DA REPRESENTAÇÃO. MULTA. PEDIDO DE REEXAME. NÃO PROVIMENTO. EMBARGOS. AUSÊNCIA DA OMISSÃO ALEGADA. CONHECIMENTO. NÃO PROVIMENTO.

REPRESENTAÇÃO (REPR)

Secretaria de Recursos (SERUR); Secretaria de Fiscalização de Pessoal (SEFIP).

Trata-se de embargos de declaração opostos por Flávio Decat de Moura contra o Acórdão 1218/2019-TCU-Plenário. Naquela ocasião, o TCU negou provimento ao seu pedido de reexame contra o Acórdão 774/2018-TCU-Plenário, que conheceu e considerou procedente representação sobre promoções funcionais em desacordo com o plano de carreira da Amazonas Distribuidora de Energia (AmE) , para aplicar-lhe multa.
Irresignado, o embargante defende que existem omissões no Acórdão 1218/2019-TCU-Plenário, pois este desconsiderou que o Relator a quo, E. Ministro José Múcio Monteiro, registrou:
"a progressão funcional autorizada por Flávio Decat de Moura caracterizou antecipação de um direito, com o objetivo de motivar e valorizar os funcionários da entidade, sem que houvesse benefício próprio. Além disso, não houve conluio nem foi averiguada fraude". 
A partir de tais elementos, conclui que não houve comprovação de irregularidade extrema, dolo ou má-fé por ele praticado que justificasse a aplicação de multa, principalmente em valor tão elevado.
Alega ainda que foram desconsideradas as informações sobre a sentença proferida em reclamatória trabalhista, de que a conduta do embargante ocorreu dentro das prerrogativas inerentes à autoridade administrativa máxima e praticadas no exercício do poder diretivo da empresa, em conformidade com os princípios da legalidade, moralidade e impessoalidade, observado o regramento vigente.
Feita breve síntese dos fatos, passo a decidir.
Conheço do recurso por preencher os requisitos atinentes à espécie.
Com relação à primeira omissão apontada pelo embargante, devo registrar que a transcrição de trecho do voto do E. Relator, Ministro José Múcio Monteiro, está fora de contexto. As ponderações do Relator a quo foram feitas para demonstrar que não caberia aplicar-lhe a pena de inabilitação para o exercício de cargo em comissão ou função de confiança no âmbito da Administração Pública Federal.
No voto condutor do acórdão combatido, chamei a atenção para tal fato:
"Os argumentos relacionados à motivação do ato (valorizar os empregados da empresa) , bem como à ausência de benefício próprio, dolo ou má fé, ou de irregularidade extrema, já foram analisados pelo Relator a quo. Foram suficientes para afastar a aplicação da pena de inabilitação ao recorrente. 
Como o recorrente não logrou apresentar elementos aptos a infirmar as conclusões exaradas por meio do acórdão a quo, não há motivos para deferir a solicitação de redução do valor da multa. "
Tampouco foram desconsideradas as análises ou conclusões apresentadas no âmbito da Justiça do Trabalho. Entretanto, diante do princípio da independência das instâncias, tais elementos não vinculam as decisões deste Tribunal. O voto condutor do acórdão combatido trata também deste ponto:
"A afirmação de que a edição da portaria foi emitida dentro das prerrogativas inerentes à autoridade administrativa máxima, no exercício do poder diretivo da empresa, e foi baseada no merecimento e antiguidade dos empregados não pode ser acolhida. O recorrente, na condição de gestor da coisa pública, tem sua conduta adstrita ao princípio legalidade, e deve atuar conforme a lei. "
O Relator a quo já havia demonstrado a existência de ilegalidades em seu Voto:
"4. O plano de cargos, carreiras e salários, vigente à época, previa que "a progressão salarial horizontal a título de promoção por merecimento, será de até dois níveis da tabela salarial" e que "o interstício para concessão de promoções salariais, por mérito, será de no mínimo 1 ano" (peça 25, p. 18) .
5. Dessa forma, os funcionários somente chegariam aos novos níveis nos anos de 2018 ou 2019, a depender de cada situação. 
6. Como bem examinado pela unidade técnica, Flávio Decat de Moura não conseguiu justificar as progressões salariais em desacordo com o plano de cargos, carreiras e salários. "
Como o recorrente não logrou apresentar elementos aptos a infirmar as conclusões exaradas por meio do acórdão a quo, seu pedido de reexame não foi provido, sua responsabilização foi mantida, bem como a sanção aplicada.
Diante desses elementos, concluo pela inexistência das omissões alegadas, conheço dos embargos de declaração apresentados para, no mérito, rejeitá-los. 
Feitas essas considerações, voto por que o Tribunal acolha a minuta de acórdão que ora submeto à deliberação do colegiado.
TCU, Sala das Sessões Ministro Luciano Brandão Alves de Souza, em 28 de agosto de 2019.
WALTON ALENCAR RODRIGUES 
Relator